臺灣高等法院民事裁定
109年度抗字第502號
抗  告  人  余建旻（兼余黃粉員之承受訴訟人)

上列抗告人因與相對人臺灣銀行股份有公司間拆屋還地等事件，
對於中華民國109年3月16日臺灣臺北地方法院106年度重訴字第9
48號裁定關於核定訴訟標的價額部分，提起抗告，本院裁定如下
：
    主  文
抗告駁回。
抗告費用由抗告人負擔。
    理  由
一、抗告人不服原法院於民國108年12月11日所為其敗訴部分之
    判決（下稱原判決）提起上訴，原法院於109年3月16日裁定
    （下稱原裁定）核定其上訴之訴訟標的價額為新臺幣（下同
    ）2204萬0426元，抗告人不服，提起抗告，略以：伊對於原
    判決主文第一、二項（關於附圖所示K1、K2部分）不利於自
    己部分聲明不服，及以余黃粉員承受訴訟人身分對於原判決
    主文第三、四、五項（關於附圖所示J1、J2、J3部分）聲明
    不服，係不同訴訟標的、不同當事人、不同主張，裁判費應
    分別計算；又伊並未占用附圖所示K2空地、余黃粉員並未占
    用J3部分，J1、J2建物已無價值，且原判決認定K1、J1、J2
    之占用面積有誤等語。
二、按訴訟標的之價額，由法院核定，核定訴訟標的之價額，以
    起訴時之交易價額為準，民事訴訟法第77條之1第1項、第2
    項前段定有明文。以一訴主張數項標的者，其價額合併計算
    之，同法第77條之2第1項前段定有明文。另共同訴訟，由共
    同訴訟人之一方提起上訴者，其上訴利益之計算，應就提起
    上訴之各共同訴訟人所得受之上訴利益，合併計算之（最高
    法院70年台抗字第479號判例意旨參照）。是共同訴訟之一
    方當事人共同提起上訴者，其訴訟標的價額自應合併計算（
    最高法院108年度台抗字第440號裁定意旨參照）。又原告請
    求遷出及拆屋還地部分，目的均為取回土地，其訴訟標的價
    額應以起訴時土地之價值為準，關於該相當於租金之不當得
    利部分，則屬附帶請求，依民事訴訟法第77條之2第2項規定
    ，不併算入其價額（最高法院105年度台抗字第504號裁定意
    旨參照）。
三、查原法院依民法第767條第1項前段及民法第179條規定，判
    命抗告人應將其附圖所示K1建物及K2空地騰空遷讓、返還占
    用相對人所有之臺北市○○區○○段0○段0000地號土地（下稱系
    爭土地）並給付相當於租金之不當得利予相對人（原判決主
    文第一、二項），及依民法第767條第1項前段、中段及民法
    第179條規定，判命余黃粉員應拆除、遷出附圖所示J1、J2
    、J3建物及地上物（以下合稱J建物，未辦理保存登記）、
    將占用之系爭土地返還並給付相當於租金之不當得利予相對
    人（原判決主文第三、四、五項）；嗣因余黃粉員死亡，原
    法院裁定由抗告人、余淑玉承受訴訟，抗告人兼余黃粉員承
    受訴訟人對於原法院上開不利於抗告人余建旻、余黃粉員之
    判決分別提起上訴（見原審卷四第137-158頁之判決書、第1
    69頁之民事承受訴訟暨上訴狀、第173頁之上訴狀、第203、
    251頁之上訴理由狀、第327-330頁之原法院承受訴訟裁定）
    。原法院就相對人請求拆除J建物及返還K2空地及J建物坐落
    系爭土地部分，以相對人起訴時之系爭土地公告現值計算K2
    及J所占用系爭土地面積之價值2192萬6330元核定為訴訟標
    的價額，就相對人請求遷讓返還K1建物部分，以不動產估價
    報告鑑定K1建物之交易價值11萬4096元核定為訴訟標的價額
    ，並合併計算核定抗告人之上訴訴訟標的價額為2204萬0426
    元，附帶請求不當得利部分不併算價額，乃裁定命抗告人繳
    納第二審裁判費30萬9060元，揆諸前揭說明，並無不合。抗
    告人雖主張：伊對於原判決關於自己部分及關於余黃粉員部
    分上訴之裁判費應分別計算云云，惟與前揭民事訴訟法第77
    條之2第1項前段規定及最高法院裁判認各共同訴訟人所得受
    之上訴利益應合併計算之意旨不符，並非有據。至抗告人另
    主張：伊並未占用K2空地，余黃粉員並未占用J3走道，J1、
    J2建物並無價值，原判決認定K1、J1、J2占用面積有誤云云
    ，然此為本案訴訟有無理由之問題，非本件核定訴訟標的價
    額所得加以審究。從而，抗告論旨指摘原裁定不當，聲明廢
    棄，非有理由。 
四、據上論結，本件抗告為無理由，爰裁定如主文。　　
中    華    民    國   109    年    5    月     7     日
                  民事第二十五庭
                      審判長法  官  謝碧莉
                            法  官  陳月雯
                            法  官  林晏如
正本係照原本作成。
本裁定除以適用法規顯有錯誤為理由外，不得再抗告。如提起再
抗告，應於收受送達後10日內委任律師為代理人向本院提出再抗
告狀。並繳納再抗告費新臺幣１千元。
中　　華　　民　　國　　109 　年　　5 　　月　　7 　　日

  　　　　　　　　　　　　　書記官  簡維萍                            
 









附圖：